臺灣臺南地方法院刑事判決              
                                     91年度訴字第1362號         
    公  訴  人   台灣台南地方法院檢察署檢察官
    被      告   趙貴德   男   36歲  
                 民國○○年○○月○○日生 
               
                 
    
右列被告因違反著作權法等案件，經檢察官提起公訴（九十一
年度偵字第六六七六號、第八六六七號），本院判決如左：
    主  文
癸○○以犯明知為侵害著作權之物而意圖營利而交付之方法侵害他
人之著作權之罪為常業，處有期徒刑壹年貳月，扣案之電腦主機
壹台（內含光碟機壹台、硬碟壹顆、鍵盤壹個、滑鼠壹個）、電
腦螢幕壹個、數據機壹台、燒錄機壹台、「ＰＨＯＴＯＩＭ
ＰＡＣＴ  ７‧０」繪圖軟體光碟壹片、光碟封套壹包、郵局代收貨價
詳情單壹佰捌拾壹張均沒收；又連續販賣猥褻之光碟片，處有期
徒刑叁月，扣案之色情光碟片伍拾柒片沒收。
應執行有期徒刑壹年肆月，扣案之電腦主機壹台（內含光碟機壹
台、硬碟壹顆、鍵盤壹個、滑鼠壹個）、電腦螢幕壹個、數據機
壹台、燒錄機壹台、「ＰＨＯＴＯ  ＩＭＰＡＣＴ  ７‧０」繪圖軟體光碟壹片
、光碟封套壹包、郵局代收貨價詳情單壹佰捌拾壹張、色情光碟
片伍拾柒片均沒收。
    事  實
一、癸○○明知「ＰＨＯＴＯ  ＩＭＰＡＣＴ  ７‧０」繪圖軟體之電腦程式著作
    ，係甲○○○股份有限公司（下稱友立公司）享有著作權之電
    腦程式，未經友立公司之同意或授權，不得擅自重製、散布
    或意圖營利而交付；又明知扣案之色情光碟片五十七片內容
    均有男女交媾、口交及裸露男女生殖器等足以引起興奮或滿
    足性慾之猥褻畫面之色情影音光碟片（下稱色情光碟）不得
    散布或販賣，詎癸○○竟意圖營利，基於侵害著作權並以之為
    常業之犯意，並另基於販賣猥褻物品之概括犯意，自九十年
    十一月十九日起，在台南市○○區○○里○○鄰○○街○○巷○○號其住
    處，以其所有之個人電腦主機（含鍵盤、螢幕、滑鼠、數據
    機等週邊設備）及其妻丁○○向網路服務業者「和信超媒體股
    份有限公司」（下稱和信公司）申請租用之「雙向CABLE」
    定額撥接帳號撥接上網，並申請免費之電子郵件信箱suzera
    n d0000000.com，寄發販賣盜版光碟片及販賣色情光碟片之
    電子郵件廣告，供不特定人上網以電子郵件註明光碟編號名
    稱以訂購交易前揭盜版光碟片及色情光碟片。癸○○再以前揭
    個人電腦、光碟燒錄器等，先後多次擅自以燒錄機對拷方式
    重製前揭盜版著作物或色情光碟片，並以盜版光碟片每片定
    價新台幣（下同）二百元、加收郵資一百元之代價，色情光
    碟片每片為一百二十元、加收郵資一百元之代價出售予不特
    定人，再利用「代收貨價」之方式委請不知情之郵差收取貨
    款及交付盜版或色情光碟片予客戶牟利，以此方式侵害上開
    著作權人之著作財產權，並以之為常業。迄查獲時止，癸○○
    販賣盜版或色情光碟片所得約二、三萬元。嗣於九十一年六
    月六日十五時三十分許，經警持搜索票在癸○○前揭住處查獲
    ，並扣得癸○○所有之電腦主機一台（內含光碟機一台、硬碟
    一顆、鍵盤一個、滑鼠一個）、電腦螢幕一個、數據機一台
    、燒錄機一台、「ＰＨＯＴＯＩＭＰＡＣＴ  ７‧０」繪圖軟體光碟一片、
    光碟封套一包、郵局代收貨價詳情單一百八十一張、色情光
    碟片五十七片。
二、案經友立公司（委請庚○○、陳立勝）訴請及台北市政府警察
    局移送台灣台南地方法院檢察署檢察官偵查起訴。
    理  由
一、訊據被告癸○○固不否認於前揭時、地利用網路寄發廣告之方
    式，販賣色情光碟片，惟矢口否認有何違反著作權法之犯行
    ，辯稱：伊僅有一片友立公司之軟體，係自行使用並未重製
    且雖標題為「狂人資訊」、「『ＢＭＷＣＤ』重量級超級光碟程式
    合集」等販賣盜版光碟片之廣告郵件上寄件者係顯示伊所使
    用之電子郵件信箱suze rand0000000.com，然因寄件者部分
    可以任意填寫，所以不能因寄件者為伊所使用之電子郵件信
    箱，即認此係伊所為，況訂片信箱所顯示者係另一非伊所申
    請使用之電子郵件信箱sophy0000000.com，更足證伊並無販
    賣盜版光碟片云云。然查：
㈠、前揭事實業據被告癸○○為前開部分之自白，復有電腦主機一
    台（內含光碟機一台、硬碟一顆、鍵盤一個、滑鼠一個）、
    電腦螢幕一個、數據機一台、燒錄機一台、光碟封套一包、
    郵局代收貨價詳情單一百八十一張、色情光碟片五十七片及
    光碟節錄之播放畫面十八幀附卷可佐。
㈡、「ＰＨＯＴＯ  ＩＭＰＡＣＴ  ７‧０」之電腦程式著作，係屬友立公司享
    有著作權之電腦程式著作，且該著作上在著作財產權存續期
    間等情，有著作權人友立公司之經濟部公司執照、營利事業
    登記證等附卷可稽。扣案之「ＰＨＯＴＯ  ＩＭＰＡＣＴ  ７‧０」繪圖軟
    體光碟片經「中華資訊產品反仿冒聯盟」執行秘書庚○○於九
    十一年六月十三日至台北市政府警察局勘驗比對結果，確係
    未徵得著作權人友立公司之同意或授權而擅自燒錄等情，為
    告訴代理人庚○○、陳立勝陳述在卷，並提出正版軟體封面在
    卷足憑。
㈢、被告癸○○雖辯稱：雖上開廣告郵件上寄件者係顯示伊所使用
    之電子郵件信箱suzerandall@ msn.com，然寄件者部分係可
    以任意填寫，且況訂片信箱所顯示之電子郵件信箱非伊所申
    請使用，伊實無重製、販賣盜版光碟云云。然證人陳立勝即
    告訴代理人到庭結證稱：「這是大補帖廣告，不是本人伺服
    器是寄不出來的」等語（詳見本院九十一年三月六日訊問筆
    錄）、證人壬○○亦證稱：「‧‧‧。寄件者隨時可以改，連結
    地址可以帶進來，信要回到suzerandall，不然他沒有辦法
    賣」等語（詳見本院九十一年三月六日訊問筆錄），足證被
    告所辯電子郵件寄件者部分可以任意填寫，顯非事實；另參
    諸證人戊○○、乙○○、丙○○、辛○○、壬○○、己○○均到庭結證稱
    ：曾經上網購買「ＰＨＯＴＯ  ＩＭＰＡＣＴ  ７‧０」、「ＢＭＷＣＤ重量級
    超級光碟程式合集」或ＷＩＮＤＯＷ-ＸＰ等電腦程式著作物，應係
    向被告癸○○所購買無誤等語（詳見本院九十一年三月六日訊
    問筆錄），況自被告癸○○家亦扣得以上開證人等為收件人、
    被告癸○○為寄件人之代收貨價郵件詳情單，足證被告癸○○所
    辯未重製、販賣盜版光碟片云云，無非卸責之詞，委無足採
    。
㈣、再者，按所謂常業犯，指反覆以同種類行為為目的之社會活
    動之職業性犯罪而言，至於犯罪所得之多寡，是否恃此犯罪
    為唯一之謀生職業，則非所問，縱令兼有其他職業，仍無礙
    於該常業犯罪之成立，此有最高法院八十五年台上字第五一
    ０號判例可資參照。又刑事法上之常業犯，雖不以無其他正
    當職業為必要，然必須行為人以反覆實施此類犯罪為業，並
    恃以維生，始稱相當；又按常業犯係以犯罪為職業並恃以維
    生，自有以犯罪不法所得為其主要生活依據之客觀事實為必
    要，始克符合恃以為生之旨趣。另按侵害著作權之常業犯，
    雖不必以侵害著作權為唯一之謀生方法，仍應有以侵害著作
    權恃為主要之營生，亦即以犯罪不法所得為其主要生活依據
    之一，始克相當。（最高法院分別著有八十三年度台上字第
    五六０號、八十四年度台上字第一六０六號、八十四年度台上
    字第五０六三號判決可資參照）。查本案被告癸○○於本院審
    理時自承：伊因大陸經商失敗，家中只有一個人賺錢，在網
    站上看到這可以賺錢，所以我才賣它賺錢等語（詳見本院九
    十二年二月十三日訊問筆錄），是被告癸○○顯有以反覆販賣
    盜版光碟，並以販賣所得供為生活之資而以之為常業。從而
    本件事證已臻明確，被告癸○○犯行洵堪認定，應予依法論科
    。
二、被告癸○○製造色情光碟片進而販賣部分之事實，核其所為，
    係犯刑法第二百三十五條第一項之販賣猥褻物品罪。被告製
    造猥褻物品進而販賣，製造之低度行為應為販賣之低度行為
    所吸收，不另論罪。被告先後多次販賣猥褻物品犯行，時間
    緊接，犯罪構成要件相同，顯係基於概括犯意為之，應各依
    刑法第五十六條連續犯規定論以一罪，並加重其刑。另被告
    重製「ＰＨＯＴＯ  ＩＭＰＡＣＴ  ７‧０」之光碟進而販賣並以販賣所得
    為生，所為係犯著作權法法第九十四條、第九十三條第三款
    以同法第八十七條第二款明知為侵害著作權之物而意圖營利
    而交付之方法侵害他人之著作權常業罪，至其意圖銷售擅自
    以重製之低度犯行，已進而為意圖營利而交付之高度行為所
    吸收，亦不另論罪。被告所犯著作權法第九十四條、第九十
    一條第二項之意圖銷售擅自以重製方式侵害他人著作財產權
    為常業罪及刑法第二百三十五條第一項之販賣猥褻物品罪二
    罪間，犯意各別，行為互殊，應分論併罰。被告利用不知情
    之郵差寄送販售前開盜版光碟及色情光碟，為間接正犯。爰
    審酌被告販賣猥褻光碟，誤導社會大眾之性觀念，及其未能
    尊重他人之著作權，盜取他人辛苦研發成果以營利，並審酌
    被告所得利益、其行為對被害人所侵害之程度、犯罪手段等
    一切情狀，量處如主文所示之刑，以示懲敬。
三、扣案之色情光碟片五十七片，不問屬於犯人與否，應依刑法
    第二百三十五條第三項之規定宣告沒收。另扣案之電腦主機
    一台（內含光碟機一台、硬碟一顆、鍵盤一個、滑鼠一個）
    、電腦螢幕一個、數據機一台、燒錄機一台、光碟封套一包
    、郵局代收貨價詳情單一百八十一張，為供犯罪所用之物及
    供犯罪預備之物，且為被告所有，業據被告癸○○供陳在卷，
    爰依刑法第三十八條第一項第二款之規定宣告沒收之。
據上論斷，應依刑事訴訟法第二百九十九條第一項前段，著作權
法第九十四條、第九十三條第三款、第八十七條第二款，刑法第
十一條前段、第五十六條、第二百三十五條第一項、第三項、第
五十一條第五款、第九款、第三十八條第一項第二款，判決如主
文。
　　　　　　　　　　　　　　　　　　　
中　　華　　民　　國　　92　　年　　3 　　月　　20　　日
　　　　　    臺灣臺南地方法院刑事第二庭     
　　　　　　　　　　　　　　　　　　　 法官    鄧希賢
　　　　　　　　　　　　　　　　　　　
右正本證明與原本無異。
如不服本判決，應於判決送達後十日內，向本院提出上訴狀。
                                        書記官  汪維屏
　　　　　　　　　　　　　　　　　　　　　　　　
中　　華　　民　　國　　92　　年　　3 　　月　　20　　日
　　　　　　　　　　　　　　　　　　　　　　　　
附錄法條：
著作權法第九十四條
以犯第九十一條、第九十二條或第九十三條之罪為常業者，處一
年以上七年以下有期
徒刑，得併科新台幣四十五萬元以下罰金。
中華民國刑法第二百三十五條
散布、播送或販賣猥褻之文字、圖畫、聲音、影像或其他物品，
或公然陳列，或以他
法供人觀覽、聽聞者，處二年以下有期徒刑、拘役或科或併科三
萬元以下罰金。
意圖散布、播送、販賣而製造、持有前項文字、圖畫、聲音、影
像及其附著物或其他
物品者，亦同。
前二項之文字、圖畫、聲音或影像之附著物及物品，不問屬於犯
人與否，沒收之。